【裁判字號】    92,聲,1406
【裁判日期】    921230
【裁判案由】    聲請迴避
【裁判全文】
臺灣高等法院刑事裁定                            九十二年度聲字第一四○六號
    聲  請  人
    即 自 訴人  丙○○
                乙○○
右列聲請人因自訴被告甲○○加重誹謗（九十二年度上易字第三三一三號）案件，
聲請本院法官迴避，本院裁定如左：
    主  文
聲請駁回。
    理  由
一、本件聲請意旨略以：（一）、聲請人現自訴被告甲○○加重誹謗（九十二年度上
    易字第三三一三號）案件（簡稱本案），目前亦由法官陳貽男庭長審理中；（二
    ）、聲請人丙○○、乙○○（簡稱聲請人）前因聲請人丙○○分別自訴鄭弘儀、
    董智森、王正寧、張啟楷、蔡詩萍等四人妨害名譽案件（簡稱鄭案）以及自訴涂
    醒哲誣告案件（簡稱涂案），分別經臺灣臺北地方法院分別以九十二年度自字第
    一七二號、同年度自字第一九二號諭知被告等無罪之判決，聲請人上訴本院則由
    本院法官陳貽男庭長分別於九十二年七月二十二日、同年九月十六日，以九十二
    年度上易字第一三九七號、九十二年度上訴字第二一二九號判決駁回其上訴在案
    。鄭案僅於九十二年六月二十四日開庭一次，法官陳貽男庭長即將準備、調查、
    審理、辯論合為一庭，且於該案被告鄭弘儀在未請假、並未出庭、答辯情形下，
    即逕行判決駁回聲請人之上訴，致使該案因不得上訴第三審而確定在案，聲請人
    已無司法救濟途徑。而涂案之開庭傳票未合法送達於聲請人，且於兩造當事人皆
    未出庭、答辯之情形下，亦未行準備、調查、審理、辯論之法定程序下，逕以自
    由心證判決被告涂醒哲無罪；（三）、前開三案件雖係聲請人對不同被告提起上
    訴，然其認定犯罪之基礎事實及證據相同，陳貽男庭長既已於鄭案、涂案作出不
    利於聲請人之認定，衡情其對本案心證當與前開二案件一致，聲請人無法期待法
    官陳貽男庭長就本案能作出獨立判斷，參照刑事訴訟法第十七條第八款規定之「
    推事曾參與前審之裁判者」事由之立法目的與精神，聲請人在三級三審訴訟制度
    上，形同失去第二審高等法院審級之救濟程序。法官陳貽男庭長因前已審理基礎
    事實及證據與本案相同之兩案件，就本案而言，自非立於「公平審判之第三人」
    地位；（四）、聲請人因對陳貽男法官就鄭案、涂案極為偏頗草率、罔顧程序與
    實質正義之情形，已向監察院陳情，請求依法調查、處分陳貽男庭長未盡法官職
    責，當事人陳貽男庭長，必對聲請人之行為有所嫌隙，此為人之常情；（五）、
    聲請人在同一時間於本院分別對聲請人自訴被告白心儀等妨害名譽案件（本院九
    十二年度上易字第三二九三號）（受命法官王麗莉）、被告甲○○等妨害名譽案
    件提起上訴（九十二年度上易字第三二九三、三三一三號）（受命法官陳貽男）
    ，惟聲請人於同一時間接獲兩案第一次開庭傳票，被告白心儀等妨害名譽案件傳
    票附記欄記載：「準備程序」字樣，本案則記載：「審理」字樣。兩者截然不同
    ，聲請人相信陳庭長貽男必循被告鄭弘儀等妨害名譽案之「一次終結」及被告涂
    醒哲誣告案之「未審終結」程序模式，而對本案草率、偏頗地審理。使聲請人有
    客觀原因，足以懷疑陳貽男庭長執行職務有偏頗之虞。綜上，聲請人為保持裁判
    之公正及訴訟制度之完整，爰依刑事訴訟法第十八條第二款之規定，聲請法官陳
    貽男庭長迴避等語，並提出如本院九十二年度上易字第三三一三號、第一三九七
    號、第二一二九號判決書影本、上訴理由狀影本、立法委員丙○○函影本各一份
    及本院刑事庭傳票影本二份為證。
二、按法官有刑事訴訟法第十七條以外之情形，足認其執行職務有偏頗之虞者，當事
    人得聲請法官迴避，刑事訴訟法第十八條第二款定有明文。惟所謂「足認其執行
    職務有偏頗之虞者」，係指以一般通常之人所具有之合理觀點，對於該承辦法官
    能否為公平之裁判，均足產生懷疑；且此種懷疑之發生，存有其安全客觀之原因
    ，而非僅出諸當事人自己主觀之判斷者，始足當之；又當事人聲請法官迴避，以
    有具體事實足認其執行職務有偏頗之情形為限，若僅對於法官之指揮訴訟，或其
    訊問方法，有所不滿，不能指為有偏頗之虞，最高法院七十九年台抗字第三一八
    號、十九年抗字第一○六號、十八年抗字第一四九號著有判例，可資參照。
三、經查，本案之自訴人及上訴人為聲請人二人，鄭案、涂案之自訴人及上訴人為聲
    請人丙○○，三案之被告均不相同，鄭案係丙○○自訴鄭弘儀、董智森、王正寧
    、張啟楷、蔡詩萍等四人利用電視叩應節目中互相串聯，利用畫面、字幕，故意
    散布不實於眾，毀損丙○○名譽；涂案係丙○○自訴涂醒哲意圖使丙○○受刑事
    處分，向台北地方法院檢察署誣告；本案則係聲請人自訴被告甲○○立法委員以
    「譴責抹黑涂醒哲的共犯丙○○、為題，杜撰虛構，惡意發傳單，侮蔑聲請人之
    名譽，此有聲請人提出之上開判決書影本、刑事上訴理由狀在卷可按，堪認上開
    三案因被告不同，所訴之犯罪情節不同，屬於不同案件。聲請人自訴及上訴之上
    開三案，案件既非同一，如前所述。法官為確定國家對於各案被告具體刑罰權之
    有無，自係分別就各案所呈現之事證加以判斷，並依據調查所得之證據，認定事
    實，適用法律，自不得以法官就同一自訴人提起之自訴案件曾經做不利於自訴人
    之判決，遽認法官就本案對於自訴人有何執行職務偏頗之虞。聲請人主張上開三
    案係基於相同基礎之事實與證據，據以主張承審法官上開三案之法官執行職務有
    偏頗之虞，尚非有據，聲請人前揭聲請意旨（三）之指摘，並無理由。至於聲請
    人就前揭聲請意旨（二）、（五）兩點指摘法官陳貽男庭長將準備、調
    查、審理、辯論合而為一，在被告未請假、未出庭答辯情形下，逕行判決無罪；
    並指摘於本案第一次開庭傳票附記欄記載：「審理」字樣，與其他受命法官之傳
    票記載不同等情，均屬於訴訟指揮事項，此項指摘，揆之前揭判例意旨，不能逕
    指為有偏頗之虞。又聲請人雖對陳貽男法官之裁判，已向監察院陳情，請求依法
    調查、處分陳貽男庭長，惟並無監察院調查之結果，聲請人亦未提出積極佐證，
    證明陳貽男法官有何前揭聲請意旨（四）所指摘之情事，應認該項指摘僅係聲請
    人自己主觀之判斷，核與刑事訴訟法第十八條第二款規定之要件不符。綜上所述
    ，本院陳貽男法官之於本案並無執行職務有偏頗之虞之情事，聲請人之為無理由
    ，應予駁回。
四、據上論斷，應依刑事訴訟法第二十一條第一項前段，裁定如主文。
中      華      民      國    九十二    年     十二     月    三十      日
                              臺灣高等法院刑事第二十庭
                                  審判長法  官  陳  晴  教
                                        法  官  李  春  地
                                        法  官  鄧  振  球
右正本證明與原本無異。
如不服本裁定，應於收受送達後五日內向本院提出抗告狀。
                                        書記官  洪  秋  帆
中      華      民      國    九十二    年     十二     月    三十一    日


司法院資訊處製作；財團法人民間司法改革基金會備份。
